臺灣臺中地方法院刑事判決　　　　　　　 96年度訴字第177號
公　訴　人　臺灣臺中地方法院檢察署檢察官
被　　　告　丙○○
　　　　　　　　　　（另案於臺灣臺中監獄臺中分監執行中）
指定辯護人　義務辯護人龔正文律師
上列被告因偽造有價證券等案件，經檢察官提起公訴（九十五年
度偵字第二五九八九號），本院判決如下：
    主    文
丙○○意圖供行使之用，而偽造有價證券，處有期徒刑年貳月
。
於票據號碼６０７１８７號、發票日民國九十四年二月十五日、
票面金額新臺幣壹佰萬元本票上所偽造「乙○」為共同發票人部
分；及於借據保證人欄內所偽造之「乙○」簽名與指印各壹枚，
均沒收。
    犯罪事實
一、丙○○於民國九十三年六月二十八日，向甲○○借款新臺幣
    （下同）一百萬元。嗣於九十四年二月十五日，為再次向甲
    ○○借款一百萬元，遂在臺中縣太平市○○路九十一號，書
    立其向甲○○借款一百萬元之借據一張，及簽發票據號碼６
    ０７１８７號、發票日九十四年二月十五日、票面金額一百
    萬元之本票一張。並為取信於甲○○，而基於偽造私文書及
    偽造有價證券後持以行使之犯意，乃在上開借據保證人欄內
    偽造其胞姊「乙○」之簽名及指印各一枚，及在上開本票上
    發票人欄偽造「乙○」之簽名及指印各一枚，用以表示乙○
    為借款之保證人及本票之共同發票人，而偽造私文書及本票
    ，再持以交付甲○○，而向甲○○借得一百萬元，足以生損
    害於乙○及甲○○。
二、案經甲○○訴由臺灣臺中地方法院檢察署檢察官偵查起訴。
    理　　由
一、訊據被告丙○○對於上揭犯罪事實坦承不諱，核與告訴人甲
    ○○指訴之情節相符，並經證人乙○於偵查中證述屬實，復
    有上開借據及本票影本各一份、本院九十五年度中簡字第五
    三七四號民事判決影本一份附於偵查卷可稽。而被告於本票
    上偽造乙○名義為共同發票人，並持以交付告訴人甲○○，
    足見其有供行使之意圖；及其在借據保證人欄內偽造被害人
    乙○之署押，用以表示被害人乙○為借款保證人，復持以交
    付告訴人甲○○，已足以生損害於乙○與甲○○。被告之自
    白核與事實相符，事證明確，其犯行洵堪認定。
二、核被告所為，係犯刑法第二百零一條第一項之偽造有價證券
    罪及第二百十六條、第二百十條之行使偽造私文書罪。被告
    偽造署押之行為，為其偽造有價證券及偽造私文書之部分行
    為；其行使偽造有價證券之低度行為，為其偽造有價證券之
    高度行為所吸收；及其偽造私文書之低度行為，為其行使偽
    造私文書之高度行為所吸收，均不另論罪。按刑法業於九十
    四年二月二日修正公布，並自九十五年七月一日施行，被告
    於行為後，新修正刑法業已施行。而行為後法律有變更者，
    適用行為時之法律。但行為後之法律有利於行為人者，適用
    最有利於行為人之法律，新修正刑法第二條第一項定有明文
    。查：(一)、修正後之刑法業已刪除第五十五條關於牽連犯之
    規定，本件被告所犯上開偽造有價證券罪與行使偽造私文書
    罪間，具有牽連犯之關係，依修正前即行為時之規定，應從
    一重論以偽造有價證券罪處斷；而依修正後之刑法既已刪除
    牽連犯之規定，則所犯上述二罪應依數罪併罰之規定分論併
    罰。比較新舊法之規定，應以修正前之規定有利於被告。(二)
    、刑法第二百零一條第一項定有罰金刑，依修正後刑法施行
    法增訂第一條之一規定：「（第一項）中華民國九十四年一
    月七日刑法修正施行後，刑法分則編所定罰金之貨幣單位為
    新臺幣。（第二項）九十四年一月七日刑法修正時，刑法分
    則編未修正之條文定有罰金者，自九十四年一月七日刑法修
    正施行後，就其所定數額提高為三十倍。但七十二年六月二
    十六日至九十四年一月七日新增或修正之條文，就其所定數
    額提高為三倍」，及刑法第三十三條第五款修正為：「主刑
    之種類如下：五、罰金：新臺幣一千元以上，以百元計算之
    」等規定觀之，依修正前後之法律，所定罰金刑之最高度額
    雖屬相同，然依被告行為時即修正前刑法第三十三條第五款
    規定之罰金最低額銀元一元，並提高十倍計算，前開罰金刑
    之最低額為銀元十元，即新臺幣三十元，較之修正後之新臺
    幣一千元為低。因此，比較上述修正前、後之刑罰法律，自
    應以被告行為時即修正前關於科處罰金刑之法律較有利於被
    告。而經上開綜合比較後，以被告行為時即修正前刑法之規
    定有利於被告，自應一體適用修正前刑法之規定予以論處。
    故被告所犯上開二罪間，有方法、結果之牽連關係，為牽連
    犯，應依修正前刑法第五十五條之規定從一重之偽造有價證
    券罪處斷。爰審酌被告犯罪之動機、目的、手段、其品行及
    智識程度、偽造乙○名義為借款保證人與本票共同發票人之
    金額為一百萬元、尚未與告訴人甲○○達成和解，及其犯後
    坦承犯行，已具悔意等一切情狀，量處如主文所示之刑。復
    按刑法第五十九條之酌量減輕其刑，必須犯罪另有特殊之原
    因與環境等等，在客觀上足以引起一般同情，認為即予宣告
    法定最低度刑期猶嫌過重者，始有其適用，而本件被告為便
    於向告訴人甲○○借貸，即在借款金額一百萬元之借據上偽
    造其胞姊乙○名義為借款保證人，及在票面金額一百萬元之
    本票上偽造乙○名義為共同發票人，並持交告訴人甲○○，
    其所造成交易風險之金額高達一百萬元，乙○尚因此必須提
    起確認本票債權不存在訴訟，以釐清其個人責任，且被告亦
    未與告訴人甲○○達成和解，故本件犯罪情狀尚難認有何情
    輕法重而可憫恕之情，爰不予依刑法第五十九條之規定減輕
    其刑，附此敘明。
三、被告於前揭借據保證人欄內所偽造之「乙○」簽名及指印各
    一枚，係偽造之署押，應依刑法第二百十九條之規定宣告沒
    收；另被告於票據號碼６０７１８７號、發票日九十四年二
    月十五日、票面金額一百萬元本票上所偽造「乙○」為共同
    發票人部分，應依刑法第二百零五條之規定諭知沒收。
據上論斷，應依刑事訴訟法第二百九十九條第一項前段，刑法第
二條第一項、第二百零一條第一項、第二百十六條、第二百十條
、第二百零五條、第二百十九條、修正前刑法第五十五條，罰金
罰鍰提高標準條例第一條前段，判決如主文。
本案經李芳瑜到庭執行職務。
中　　華　　民　　國　　96　　年　　3 　　月　　29　　日
                  刑事第八庭  審判長法  官  林慧英
                                    法　官  賴恭利
                                    法　官  簡源希
上為正本係照原本作成
如不服本判決，應於送達後十日內向本院提出上訴狀（須附繕
本），上訴於臺灣高等法院臺中分院。
                                    書記官  張雅慧
中　　華　　民　　國　　96　　年　　3 　　月　　29　　日
附錄論罪科刑法條：
刑法第二百零一條第一項
　意圖供行使之用，而偽造、變造公債票、公司股票或其他有價
  證券者，處三年以上十年以下有期徒刑，得併科三千元以下罰
  金。
刑法第二百十六條
　行使第二百十條至第二百十五條之文書者，依偽造、變造文書
  或登載不實事項或使登載不實事項之規定處斷。
刑法第二百十條
  偽造、變造私文書，足以生損害於公眾或他人者，處五年以下
  有期徒刑。
